【裁判字號】    98,易,1407
【裁判日期】    980629
【裁判案由】    恐嚇
【裁判全文】
臺灣臺北地方法院刑事判決              98年度易字第1407號
公  訴  人  臺灣臺北地方法院檢察署檢察官
被      告  乙○○
上列被告因恐嚇案件，經檢察官聲請以簡易判決處刑（98年度偵
字第4522號），本院台北簡易庭認不宜以簡易判決處刑，簽請改
依通常程序審理判決如下：
    主  文
乙○○以加害名譽、財產之事，恐嚇他人致生危害於安全，處拘
役貳拾日，如易科罰金，以新臺幣壹仟元折算壹日。
    事  實
一、緣乙○○因先前委託甲○○出售房屋，購屋後乙○○並未搬
    入居處，甲○○因其辦公處所裝潢，乃將一批記帳資料暫時
    寄放於乙○○所購得之房屋內，嗣二人因購屋事宜發生糾紛
    ，甲○○拒接乙○○所有電話，乙○○因而心生不滿，竟基
    於恐嚇之犯意，於民國96年3月11日，以其所有0000000000
    號之行動電話，傳送內容為：「王小姐我希望你不要躲避不
    接電話，我會讓你把所有資料拿走並不是我沒有留底，你是
    知道我是電腦玩家，你的所有資料我早已用掃描器掃到電腦
    裡，我很不想把他交給小江，若是我將其交給他後果相信你
    是知道的，望你不要聰明反被聰明誤。我不希望用法律途徑
    來解決此事，望你三思」之簡訊至甲○○門號0000000000號
    行動電話，以欲將該資料交付他人使之曝光，而以此加害甲
    ○○名譽、財產之事恐嚇甲○○，致生危害於甲○○之安全
    ，使甲○○心生畏懼。
二、案經甲○○訴請臺灣臺北地方法院檢察署檢察官偵查起訴。
    理  由
壹、程序部分：
一、被告乙○○於警、偵訊之供述，非出於強暴、脅迫、利誘、
    詐欺、疲勞訊問、違法羈押或其他不正方法取得，依刑事訴
    訟法第156條第1項、第158條之2得採為證據。
二、證人甲○○於本院具結之證據，與其分別於警、偵訊之供述
    大致相符，渠等所供自得採為證據。
三、按被告以外之人於審判外之陳述，雖不符前4條之規定，而
    經當事人於審判程序同意做為證據，法院審酌該言詞陳述或
    書面陳述作成時之情況，認為適當者，亦得為證據。當事人
    、代理人或辯護人於法院調查證據時，知有第159條第1項不
    得為證據之情形，而未於言詞辯論終結前聲明異議者，視為
    有前項之同意，為刑事訴訟法第159條之5所明定。證人甲○
    ○於偵訊之供述，被告於審判期日均表示無意見，證人於警
    訊之供述本院認為適當，依上述規定，得為證據；渠於偵查
    中具結證述，核無顯不可信之情況，依同法第159條之1第2
    項得為證據。
四、臺灣臺北地方法院檢察署檢察事務官於98年1月22日之勘驗
    筆錄，雖屬於被告以外之人於審判外之書面陳述的傳聞證據
    ，經核仍為公務員職務上製作之紀錄文書，依刑事訴訟法第
    159條之4第1款之規定，應有證據能力。
五、後列非供述證據，均非違法取得之證據，且或係從事業務之
    人於業務上製作之證明文書、記錄文書，核無顯不可信情況
    ，故依同法第158條之4反面解釋、第159條之4第2款得為證
    據。
貳、實體部分：
一、訊據被告乙○○固不否認於上揭時間以其使用之0000000000
    號行動電話傳送上開簡訊至告訴人甲○○使用之0000000000
    號行動電話內，惟矢口否認有何恐嚇犯行，辯稱：伊傳簡訊
    之目的是要告訴人返還從伊處搬走的資料，希望告訴人與之
    聯絡並提醒告訴人，無恐嚇之意云云。惟查：
（一）被告有於96年3月11日以其使用之0000000000號行動電話
      傳送「王小姐我希望你不要躲避不接電話，我會讓你把所
      有資料拿走並不是我沒有留底，你是知道我是電腦玩家，
      你的所有資料我早已用掃描器掃到電腦裡，我很不想把他
      交給小江，若是我將其交給他後果相信你是知道的，望你
      不要聰明反被聰明誤。我不希望用法律途徑來解決此事，
      望你三思」之簡訊至告訴人甲○○使用之0000000000號行
      動電話內之事實，業據被告迭於警訊、偵查及本院審理時
      坦承不諱，核與告訴人迭於警訊、偵查及本院審理（具結
      ）時指訴之情節相符，並有告訴人所有門號0000000000號
      行動電話之翻拍照片及臺灣臺北地方法院檢察署偵訊勘驗
      筆錄在卷足憑。又告訴人前受被告之託代賣臺北縣板橋市
      ○○街149巷23弄4號房屋，因而持有被告房屋之鑰匙，並
      將其會計業務文件資料置放於被告房屋之內，後得被告在
      場並同意，而將上開業務文件資料取走等事實，除經告訴
      人迭於警訊、偵訊及本院審理時供稱：「因為當時提乙○
      ○代繳房屋貸款及替他賣房子，他將鑰匙交給我保管，所
      以我暫借那地方放歷年來的客戶資料、帳冊及會計報表等
      資料及磁碟片（內有客戶基本資料、歷年來記帳內容等資
      料）。」、「因為先前我幫被告賣屋，所以我有台北縣板
      橋市○○街149巷23弄4號房屋鑰匙，而我開會計事務所，
      有很多帳冊沒有地方放，所以我將會計帳冊先放到上開房
      屋寄放。」、「會計師事務所會有記帳客戶資料，有帳冊
      、電腦存檔的磁片等等。因為我當時投資美容SPA所以公
      司當時要裝潢不夠放，就暫時寄放在被告在板橋買的那間
      空房子。我在95年9月15日公司倒閉，之後我們要解決那
      棟房子，被告說我倒了，我的債務人很多，他不要債務人
      影響他的房子，叫我把資料搬走，我就不搬，因為我好歹
      有繳一些錢，我之前有替被告墊繳一些貸款，還有代書費
      ，大約有3、40萬，我認為我有權利把那些資料暫時放在
      那裡，被告就把鑰匙還我，他就把房子給他朋友住，我就
      把資料拿走，他說房子處理掉之後錢再還我。... 我拿走
      資料有經過被告同意。」等語（參偵查卷第14至15頁、他
      字卷第37頁及本院98年6月15日審判筆錄第3至4頁）綦詳
      ，並經被告迭於警訊、偵訊及本院審理時坦稱：「她來搬
      公司所有資料，她曾經說要會同板橋分局警察，來作證證
      明資料已經全部搬走，沒有留在臺北縣板橋市○○街149
      巷23弄4號。」、「告訴人的客戶資料放在我的住處沒錯
      。告訴人的資料我都沒有動，都讓告訴人拿回去。」、「
      甲○○拿走的是他的東西，放在我的房間裡面，... 資料
      是他的。... 證人（即告訴人）來拿資料他人已經來了，
      我只好讓她拿走。這些資料室他原來寄放在我空房子的資
      料，是他的資料。... 資料是他的。他已經搬走我也沒有
      辦法。他搬走時我有在場。」等語（參偵字卷第7、42頁
      及本院98年6月15日審判筆錄第2、5、6頁）屬實，均堪信
      為真，合先敘明。
（二）至被告雖以伊認為告訴人上開先前置放於伊屋內之文件有
      偽造之證件，故傳簡訊告知告訴人伊欲告訴小江報警處理
      ，希望告訴人能出面與伊處理房屋之事，伊不懂法律云云
      置辯，查：上開文件資料係屬告訴人所有之業務用帳冊、
      文件，且於得被告親自在場同意下取走，是被告對該等文
      件並無所有權，亦無重製、散布之權利，然觀諸上開簡訊
      內容，有關「我會讓你把所有資料拿走並不是我沒有留底
      ，你是知道我是電腦玩家，你的所有資料我早已用掃描器
      掃到電腦裡，我很不想把他交給小江，若是我將其交給他
      後果相信你是知道的，望你不要聰明反被聰明誤。」等語
      ，結合上下文義，寓有已將告訴人之業務文件資料重製留
      底，並欲加以散布予小江知悉之恐嚇意味，且直接影射個
      人名譽、財產之安全，客觀上足以令人心生畏懼，而告訴
      人亦確於接獲上開訊息後，因此而內心恐懼，致生危害於
      安全，亦據告訴人迭於警、偵、審中指稱：「乙○○以上
      述簡訊恐嚇我，並以其已掌有我公司之所有資料，威脅我
      要繼續為其墊繳貸款。... 因為那些資料都是客戶資本資
      料，他說的小江道上兄弟，我想他可能是要洩漏客戶資料
      ，讓我害怕。」、「我事後想想因為我的客戶資料放在被
      告住處，我擔心被告把我的保管客戶資料外洩，所以我會
      害怕，另外我也擔心被告是我們公司的電腦工程師，曾幫
      我修電腦，把我電腦客戶資料備份後外流。所以感到害怕
      。」、「客戶的資料交給我們保管，都在他手邊，我是替
      人保管東西，我怕他把資料外洩，這是基本道德。」等語
      （參偵查卷第14、15頁、他字卷第38頁及本院98年6月15
      日審判筆錄第4頁）歷歷，自不容被告逕以不懂法律云云
      諉責。衡諸上開業務文件資料非被告所有，且簡訊內容即
      寓有散布告訴人業務上秘密文件予他人等綜合以觀，足證
      被告此部分所辯，係屬臨訟卸責之詞，不足採採。綜上所
      述，本件事證明確，被告犯行洵堪認定，應予依法論科。
二、核被告所為，係犯刑法第305條之恐嚇罪。爰審酌被告與告
    訴人係因委託出售房屋一事發生糾紛，竟不思以正常方式化
    解，而以傳送上開具有恐嚇意味之簡訊恫嚇告訴人，使告訴
    人心生畏懼，並斟酌其素行、智識程度、犯罪動機、手段、
    對告訴人身心造成損害，及犯罪後態度等一切情狀，量處如
    主文所示之刑，並諭知易科罰金折算標準，以示懲儆。
參、據上論斷，應依刑事訴訟法第452條、第299條第1項前段，
    刑法第305條、第41條第1項前段，刑法施行法第1條之1，判
    決如主文。
本案經檢察官李濠松到庭執行職務。
中    華    民    國    98    年    6     月    29    日
                  刑事第十二庭  法  官  曾正龍
以上正本證明與原本無異。
如不服本判決應於收受送達後10日內向本院提出上訴書狀，並應
敘述具體理由；其未敘述上訴理由者，應於上訴期間屆滿後20日
內向本院補提理由書（均須按他造當事人之人數附繕本）「切勿
逕送上級法院」。告訴人或被害人如對於本判決不服者，應具備
理由請求檢察官上訴，其上訴期間之計算係以檢察官收受判決正
本之日期為準。
                                書記官  彭自青
中    華    民    國    98    年    6     月    30    日
附錄本案論罪科刑法條全文：
刑法第305條
以加害生命、身體、自由、名譽、財產之事恐嚇他人，致生危害
於安全者，處2年以下有期徒刑、拘役或300元以下罰金。


司法院資訊處製作；財團法人民間司法改革基金會備份。
